臺灣臺中地方法院刑事判決　　　　　　　95年度易字第3092號
公　訴　人　臺灣臺中地方法院檢察署檢察官
被　　　告　乙○○
　　　　　　　　　　（另案於臺灣臺中監獄執行中）
上列被告因竊盜案件，經檢察官提起公訴（九十五年度偵字第一
六三五八號），被告於準備程序中為有罪之陳述，經本院合議庭
裁定由受命法官獨任適用簡式審判程序，判決如下：
    主    文
乙○○連續攜帶兇器毀壞門扇竊盜，處有期徒刑拾月。扣案之鑰
匙壹支，及未扣案之開鎖器、老虎鉗、一字起子、鐵鎚各壹支均
沒收。
    犯罪事實
一、乙○○與真實姓名、年籍均不詳，自稱陳建帝之成年友人共
    同基於意圖為自己不法所有之概括犯意，先於民國九十四年
    四月十九日下午四時許，由乙○○帶領陳建帝攜帶開鎖器一
    支及客觀上具有殺傷力，可供兇器使用之鐵鎚、老虎鉗及一
    字起子各一支（均未扣案），至友人甲○○位於臺中市北屯
    區○○○路○段一二二號七樓住處後，由乙○○在旁把風，
    並推由陳建帝以上開工具毀壞甲○○住處之門鎖及鐵門後，
    渠二人即進入甲○○住處（毀損及侵入住宅部分未提出告訴
    ），竊取戒指一百七十四只、手珠四十四只、虎皮玉三個、
    合金項鍊十條、珍珠項鍊四條、天珠項鍊四條、玉墜子項鍊
    四十九條、郵局提款卡、中國信託銀行提款卡、現金卡、臺
    新銀行提款卡、富邦銀行ＶＩＳＡ卡、彰化銀行提款卡、臺
    灣企業銀行ＶＩＳＡ卡、全國加油站ＶＩＳＡ卡、華僑銀行
    ＶＩＳＡ卡、中國商業銀行ＶＩＳＡ卡、亞太量販卡各一張
    及郵局存摺一本，得手後，隨即將前開物品攜出甲○○住處
    ，而放置在其所騎乘之車牌號碼ＵＦＸ─六五二號機車置物
    箱內。又因需要機車使用，乙○○知悉丙○○所有車牌號碼
    ＭＴＥ─九五三號重型機車停放在臺中縣龍井鄉○○○路某
    處旁某處，遂與九十四年七月十日，在臺中縣龍井鄉○○○
    路乙○○租屋處，與陳建帝謀議，由陳建帝下手行竊，渠二
    人謀議既定，即由陳建帝於九十四年七月十一日以自備之鑰
    匙一支竊得該機車，並騎乘一天之後，於九十四年七月十二
    日下午一時許，將上開機車及鑰匙交給乙○○供為交通工具
    使用。嗣經警先後於九十四年四月十九日晚上十一時五十分
    及於同年七月十二日下午二時許，分別在臺中市北屯區○○○街二號八樓之二及臺中縣龍井鄉○○路二十二巷一之十九
    號查獲。
 二、案經臺中市警察局第五分局及臺中縣警察局烏日分局報告
     臺灣臺中地方法院檢察署檢察官偵查起訴。
     理  由
壹、程序方面：
一、按除被告所犯為死刑、無期徒刑、最輕本刑為三年以上有期
    徒刑之罪或高等法院管轄第一審案件者外，於法院行準備程
    序進行中，被告先就被訴事實為有罪之陳述時，審判長得告
    知被告簡式審判程序之旨，並聽取當事人、代理人、辯護人
    及輔佐人之意見後，裁定進行簡式審判程序；且受命法官行
    準備程序，與法院或審判長有同一之權限；又簡式審判程序
    之證據調查，不受刑事訴訟法第一百五十九條第一項、第一
    百六十一條之二、第一百六十一條之三、第一百六十三條之
    一及第一百六十四條至第一百七十條規定之限制，刑事訴訟
    法第二百七十三條之一第一項、第二百七十九條第二項前段
    、第二百七十三條之二分別定有明文。
二、查本件被告乙○○所犯為死刑、無期徒刑、最輕本刑為三年
    以上有期徒刑以外之罪，且非高等法院管轄第一審之案件，
    經本院合議庭裁定由受命法官行準備程序時，被告就被訴事
    實為有罪之陳述後，復經本院合議庭裁定由受命法官獨任行
    簡式審判程序，是其證據之調查，自不受刑事訴訟法第一百
    五十九條第一項、第一百六十一條之二、第一百六十一條之
    三、第一百六十三條之一及第一百六十四條至第一百七十條
    規定之限制，合先敘明。
貳、實體方面：
一、上揭犯罪事實，業據被告乙○○對於上揭犯罪事實坦承不諱
    ，核與被害人丙○○、甲○○證述遭竊之情節相符，並有贓
    證物保管收據、監視器錄影光碟、照片、刑案現場測繪圖、
    車籍資料附卷，及鑰匙一支扣案可稽。本件事證明確，被告
    上開竊盜犯行堪以認定。
二、論罪科刑部分：
（一）按刑法第三百二十一條第一項第三款之攜帶兇器竊盜罪，
      係以行為人攜帶兇器竊盜為其加重條件；而所謂兇器，其
      種類並無限制，凡客觀上足對人之生命、身體、安全構成
      威脅，具有危險性之兇器均屬之，且祇須行竊時攜帶此種
      具有危險性之兇器為已足，並不以攜帶之初有行兇之意圖
      為必要。本案共犯陳建帝所攜帶之鐵鎚、老虎鉗及一字起
      子，雖未扣案，然均屬市面上常見之工具，屬金屬材質，
      且質地堅硬，並供破壞被害人甲○○住處鐵門及門鎖，確
      足以對人之生命、身體等造成危害，應屬兇器無誤，符合
      刑法第三百二十一條第一項第三款攜帶兇器竊盜之加重條
      件。是核被告夥同共犯陳建帝攜帶客觀上足以作為兇器，
      具有危險性之工具，破壞鐵門及門鎖，竊取被害人甲○○
      財物之行為，係犯刑法第三百二十一條第一項第二款、第
      三款之攜帶兇器毀壞門扇竊盜罪，其竊取被害人丙○○財
      物之行為，係犯刑法第三百二十條第一項之竊盜罪。公訴
      意旨認被告竊盜被害人甲○○財物部分，雖認係涉犯刑法
      第三百二十一條第一項第二款之毀壞門扇竊盜罪，然被告
      上開竊盜犯行之基本事實同一，依法變更起訴法條為刑法
      第三百二十一條第一項第二款、第三款之攜帶兇器毀壞門
      扇竊盜罪。
（二）按被告行為後，刑法業於九十四年二月二日修正公布部分
      條文，並於九十五年七月一日施行。依修正後刑法第二條
      第一項規定：「行為後法律有變更者，適用行為時之法律
      。但行為後之法律有利於行為人者，適用最有利於行為人
　    之法律。」，此條規定與刑法第一條罪刑法定主義契合，
      係規範行為後法律變更所生新舊法律比較適用之準據，是
      刑法第二條本身雖經修正，尚無比較新舊法之問題，應一
      律適用裁判時之現行刑法第二條，以決定適用之刑罰法律
      ，先予敘明。而有關新舊法之比較，應就罪刑有關之共犯
      、連續犯、牽連犯加重等暨其他法定加減原因（如身分加
      減）與加減例等一切情形，綜其全部罪刑之結果而為比較
      （最高法院九十五年第八次刑事庭會議決議參照）。查刑
      法第二十八條關於共犯之規定，由原條文：「二人以上共
      同實施犯罪之行為者，皆為正犯」，修正為：「二人以上
      共同實行犯罪之行為者，皆為正犯」，揆諸本條之修正理
      由係為釐清陰謀共同正犯、預備共同正犯、共謀共同正犯
      是否合乎本條規定之正犯要件，而本件被告係屬實施犯罪
      行為之正犯，則適用修正前第二十八條規定論擬，對被告
      並無不利。被告與共犯陳建帝間，就竊盜被害人甲○○財
      物之犯行，有犯意聯絡及行為分擔，為共同正犯。
（三）按刑法第二條第一項所稱之法律，係指刑罰所依存的整體
      法律狀態，故法律有變更應指足以影響行為的可罰性與法
      律效果的法令因修正或廢止而有所變更而言。所以刑法法
      律變更概念，應界定在法律規定的改變，足以影響刑罰權
      判斷者而言，刑法總則的變更，自然會影響到個別犯罪的
      成立，乃至於法律效果的結構，自屬法律變更，應為新舊
      法之比較。而刑法修正之後，原屬牽連犯或連續犯之數個
      犯罪行為，依新法應數罪併罰，比較修正前之規定，可依
      裁判上一罪論處，顯然修正前之規定有利於被告，如仍依
      修正後之規定，對於被告極為不利，從而，解釋上對於刑
      法第二條之解釋，應包括此種影響罪刑加重之規定。查被
　　　告行為後，刑法第五十六條關於連續犯之規定業已刪除，
  　　是被告犯後法律已有變更，而本件被告於舊法時期所犯之
    　二次竊盜罪，依修正施行前刑法第五十六條之規定，為連
      續犯，應以加重竊盜罪論以一罪，並得加重其刑至二分之
      一；而依修正施行後之刑法，並無連續犯之規定，且依新
      法應各別多次論斷之結果（即數罪併罰），其刑度顯較修
      正前應依刑法第五十六條之規定以一連續竊盜罪為重，經
      比較新舊法結果，以被告行為時之規定較有利於被告，新
      法之規定對於被告並無較為有利之情形，自應依刑法第二
      條第一項前段規定，適用修正施行前之刑法第五十六條規
      定。故本件被告先後二次竊盜行為，時間緊接、手段相似
　    、觸犯構成要件相同之罪名，顯係基於概括犯意反覆為之
      ，係連續犯，爰依修正前刑法第五十六條規定，以一罪論
      ，並加重其刑。
（四）爰審酌被告曾於九十三年間多次竊盜犯行，經本院判決以
      九十四年度易字第一九八三號判有期徒刑一年六月確定，
      有判決書及臺灣高等法院被告前案紀錄表在卷可考，素行
      欠佳，且其正值壯年，竟不思正途獲取財物，竟與共犯陳
      建帝共同攜帶兇器毀損被害人甲○○住處之鐵門及門鎖而
      侵入住宅竊盜之犯罪手段，對被害人甲○○財產及居家安
      全所生之危害不輕，並因欠缺交通工具，即竊取被害人丙○○所有之上開機車供己為代步之交通工具，造成被害人
      丙○○生活上之不便利，與所竊得之財物價值不少，且被
      告有如前所述之刑之加重情形，惟被告於本院審理時尚知
      坦承犯行，態度良好，且被害人均已領回所失竊之財物，
      暨其品行、生活狀況及智識程度等一切情狀，量處有期徒
      刑十月，以資懲儆。
（五）又刑罰法令關於沒收之規定，有採職權沒收主義與義務沒
      收主義。職權沒收，指法院就屬於被告所有，並供犯罪所
      用或因犯罪所得之物，仍得本於職權為斟酌沒收與否之宣
      告，例如刑法第三十八條第一項第二款、第三款、第三項
      前段等屬之。義務沒收，又可分為絕對義務沒收與相對義
      務沒收二者。前者指凡法條規定「不問屬於犯人與否，沒
      收之」者屬之，法院就此等之物，無審酌餘地，除已證明
　    滅失者外，不問屬於犯人與否或有無查扣，均應沒收之；
      後者指凡供犯罪所用或因犯罪所得之物，均應予以沒收，
      但仍以屬於被告或共犯所有者為限（最高法院九十三年度
      臺上字第二七五一號判決要旨參照）；另按刑法第三十八
      條第三項係規定「犯人」所有供犯罪所用之物，得宣告沒
      收，並非規定屬「被告」所有之物，始得宣告沒收，而共
      同正犯於意思聯絡範圍內，組成一共犯團體，團體中之任
      何成員均為「犯人」，供犯罪所用之物，只要屬於「犯人
      」所有，均得宣告沒收，不以必屬於本件被告所有者為限
      （最高法院九十二年度臺上字第七八七號判決要旨參照）
      ；又沒收為從刑之一種，依主從不可分之原則，應附隨緊
      接於主刑之下而同時宣告；又共同正犯因相互間利用他人
      之行為，以遂行其犯意之實現，本於責任共同之原則，有
      關沒收部分，對於共犯間供犯罪所用之物，自均應為沒收
      之諭知（最高法院九十一年度臺上字第五五八三號判決要
      旨參照）。查上開供本案竊盜使用之開鎖器、老虎鉗、鐵
      鎚、一字起子及鑰匙各一支，係被告及共犯持以行竊之工
      具，且係共犯陳建帝所有，業據被告供述在卷，其中開鎖
      器、老虎鉗、鐵鎚、一字起子各一支雖未扣案，然並無證
      據證明業已滅失，且為免再度供犯罪使用，依上開說明，
      爰與已扣案之鑰匙一支併依修正前刑法第三十八條第一項
      第二款之規定宣告沒收之。
據上論斷，應依刑事訴訟法第二百七十三條之一第一項、第二百
九十九條第一項前段、第三百條，刑法第二條第一項前段、（修
正前）第二十八條、（修正前）第五十六條、第三百二十條第一
項、第三百二十一條第一項第二款、第三款、（修正前）第三十
八條第一項第二款，判決如主文。
本案經檢察官丁○○到庭執行職務。
中　　華　　民　　國　　96　　年　　1 　　月　　17　　日
　　　　　　　　　刑事第九庭  法　官  莊秋燕
如不服本判決，應於送達後十日內向本院提出上訴狀（須附繕
本），上訴於臺灣高等法院臺中分院。
                              書記官  顏督訓
中　　華　　民　　國　　96　　年　　1 　　月　　17　　日
附錄論罪科刑法條：
刑法第三百二十條
意圖為自己或第三人不法之所有，而竊取他人之動產者，為竊盜
罪，處五年以下有期徒刑、拘役或五百元以下罰金。
意圖為自己或第三人不法之利益，而竊佔他人之不動產者，依前
項之規定處斷。
前二項之未遂犯罰之。
刑法第三百二十一條
犯竊盜罪而有左列情形之一者，處六月以上、五年以下有期徒刑
：
 一  於夜間侵入住宅或有人居住之建築物、船艦或隱匿其內而犯
     之者。
 二  毀越門扇、牆垣或其他安全設備而犯之者。
 三  攜帶兇器而犯之者。
 四  結夥三人以上而犯之者。
 五  乘火災、水災或其他災害之際而犯之者。
 六  在車站或埠頭而犯之者。
 前項之未遂犯罰之。
